ACORDAO-COMPLETO-2531618

ACÓRDÃO 837/2022 ATA 13/2022 - PLENÁRIO

VISTOS, relatados e discutidos estes autos de Solicitação do Congresso Nacional, encaminhada a esta Corte de Contas pelo Ofício 2.692/2021 - CPIPANDEMIA, mediante o qual o então Presidente da CPI da Pandemia, Senador Omar Aziz, ao comunicar o encerramento dos trabalhos da referida Comissão e encaminhar cópia do relatório final a este TCU, requer: i) realização de auditoria acerca da contratação da vacina Covaxin; ii) informações sobre o andamento dos TCs Processo 025.828/2021-5 e Processo 037.065/2019-0, que versam sobre a contratação da VTCLog; e iii) apuração da realização de diversas reuniões no âmbito do Ministério da Saúde - MS, envolvendo gestores daquele órgão e empresas farmacêuticas, sem o devido registro em ata;  
ACORDAM os Ministros do Tribunal de Contas da União, reunidos em Sessão Plenária, ante as razões expostas pelo Relator, em:
9.1. conhecer da presente solicitação, por estarem preenchidos os requisitos de admissibilidade previstos nos arts. 38, incisos I e II, da Lei 8.443/1992, 232, incisos I e III, do RITCU e 4º, inciso I, alíneas "a" e "b", da Resolução TCU 215/2008; 
9.2. informar ao Exmo. Sr. Rodrigo Otavio Soares Pacheco, Presidente do Senado Federal que:
9.2.1. quanto à contratação da vacina Covaxin e à apuração da realização de reuniões no âmbito do Ministério da Saúde:
9.2.1.1. o TCU autuou o processo TC Processo 006.789/2021-8, de relatoria do Ministro Benjamin Zymler, que trata de representação encaminhada pelo Deputado Federal Alessandro Lucciola Molon, a respeito de possíveis irregularidades na aquisição, pelo Ministério da Saúde, da vacina Covaxin/BBV152 contra a covid-19;
9.2.1.2. o referido processo possui escopo que abrange as principais questões inseridas no relatório final da CPI da Pandemia no que se refere à contratação dessa vacina, inclusive quanto aos indícios de ausência de registros de reuniões durante as negociações concernentes à aquisição do imunizante;
9.2.2. quanto às principais decisões proferidas no âmbito do TC Processo 025.828/2021-5:
9.2.2.1. o processo, de relatoria do Ministro Benjamin Zymler, trata de representação acerca de indícios de irregularidades na formalização de termos aditivos ao Contrato 59/2018, firmado entre o Ministério da Saúde e a VTC Operadora de Logística Ltda. (VTCLog) , o qual possui por objeto a prestação de serviços contínuos de transporte e armazenagem dos Insumos Críticos de Saúde (ICS) da referida Pasta;
9.2.2.2. em 09/09/2021, o referido relator emitiu despacho, por meio do qual concedeu medida cautelar a fim de determinar que o Ministério da Saúde suspendesse os efeitos jurídicos do 2º Termo Aditivo ao Contrato 59/2018 e, especialmente, a execução de qualquer pagamento referente ao subitem 2.7 - Manipulação de Item para Atendimento (picking) , até que o Tribunal delibere sobre o mérito da matéria;
9.2.2.3. em 15/09/2021, mediante o Acórdão 2178/2021-TCU-Plenário, este Tribunal referendou a aludida medida cautelar adotada pelo relator;
9.2.3. quanto às principais decisões prolatadas no âmbito do TC Processo 037.065/2019-0:
9.2.3.1. o processo, de relatoria do Ministro Augusto Nardes, trata de acompanhamento autuado com a finalidade de fiscalizar, entre outros aspectos: i) se o Ministério da Saúde estruturou adequado processo com vistas a quantificar e monitorar os benefícios almejados com a execução do Contrato 59/2018, firmado entre o Ministério da Saúde e a VTCLog; ii) se houve economicidade, eficácia e ganhos de eficiência administrativa na execução do mencionado contrato, relativamente à forma anterior de contratação do mesmo objeto; e iii) se foi adequada a metodologia adotada para a definição dos índices "Final Aéreo" e "Final Rodoviário", como critérios para julgamento do preço das propostas das licitantes;
9.2.3.2. em 24/11/2021, mediante o Acórdão 2752/2021-TCU-Plenário, o TCU: i) considerou atendidas as determinações constantes dos subitens 9.4 e 9.5 do Acórdão 2234/2019-TCU-Plenário; ii)  autorizou que a Selog constitua processo de representação apartado, a fim de verificar, por amostragem, os quantitativos de ICS transportados no âmbito do Contrato 59/2018 a partir de 2019 e de que forma foram aferidos e pagos, inclusive quanto à suposta variação em relação aos exercícios de 2017 e 2018; iii) expediu diversas determinações e ciências ao Ministério da Saúde em face das irregularidades identificadas até o momento; e iv) determinou a realização de oitiva e de diligência junto à referida Pasta;
9.2.4. os processos TCs Processo 006.789/2021-8, Processo 025.828/2021-5 e Processo 037.065/2019-0 ainda não possuem apreciação meritória por parte do Plenário do TCU, razão pela qual, tão logo o Tribunal se pronuncie a esse respeito, cópias das decisões adotadas serão enviadas ao Gabinete da Presidência do Senado Federal;
9.2.5. a presente Solicitação do Congresso Nacional - SCN será atendida no prazo máximo de 180 dias, na forma do art. 15, inciso II, da Resolução TCU 215/2008, podendo tal prazo ser prorrogado;
9.3. remeter ao Exmo. Sr. Rodrigo Otavio Soares Pacheco, Presidente do Senado Federal, cópias do Despacho do Relator de 9/9/2021 e do Acórdão 2178/2021-TCU-Plenário, proferidos no TC Processo 025.828/2021-5, bem como do Acórdão 2752/2021-TCU-Plenário, prolatado no TC Processo 037.065/2019-0;
9.4. estender, por força do art. 14, inciso III, da Resolução TCU 215/2008, os atributos definidos no art. 5º daquela resolução aos TCs Processo 006.789/2021-8, Processo 025.828/2021-5 e Processo 037.065/2019-0, ainda em tramitação nesta Corte, uma vez reconhecida conexão dos respectivos objetos com o da presente solicitação;
9.5. considerar parcialmente atendida esta solicitação, nos termos do art. 17, § 2º, inciso II, da Resolução TCU 215/2008;
9.6. sobrestar a apreciação deste processo até decisão de mérito dos processos mencionados no subitem 9.4, cujos resultados são necessários ao integral cumprimento desta Solicitação, com fundamento no art. 47 da Resolução TCU 259/2014, c/c o art. 6º, inciso I, da Resolução TCU 215/2008;
9.7. autorizar a Soma a realizar contato junto ao Senado Federal, com apoio da Aspar, caso necessário, com vistas a obter os documentos sigilosos mencionados no ofício que deu origem a esta solicitação e armazená-los em uma base de acesso restrito, com controle de acesso e atendimento a todos os requisitos de segurança de informação aplicáveis, podendo indicar servidores do Tribunal aptos a acessar a referida documentação, respeitando todos os condicionantes de segurança estipulados pela CPI da Pandemia do Senado Federal;
9.8. informar aos relatores dos TC Processo 006.789/2021-8, Processo 025.828/2021-5 e Processo 037.065/2019-0 que os mencionados processos são conexos a este, sendo, por isso, necessário, quando do julgamento do mérito, o encaminhamento, ao relator desta solicitação, de cópia do acórdão proferido, do relatório e do voto que o fundamentarem e das peças processuais consideradas necessárias ao atendimento integral da solicitação objeto deste processo;
9.9. juntar cópia desta deliberação a todos os processos conexos mencionados no subitem 9.4;
9.10. notificar o Solicitante da presente decisão, na forma do art. 19 da Resolução TCU 215/2008.

Solicitação do Congresso Nacional em que o então Presidente da CPI da pandemia, ao comunicar o encerramento dos trabalhos da referida Comissão e encaminhar cópia do relatório final a este TCU, requer: i) realização de auditoria acerca da contratação da vacina Covaxin; ii) informações sobre o andamento dos TCs 025.828/2021-5 e 037.065/2019-0, que versam sobre a contratação da VTCLog; e iii) apuração da realização de diversas reuniões no âmbito do Ministério da Saúde MS, envolvendo gestores daquele órgão e empresas farmacêuticas, sem o devido registro em ata.

Ministério da Saúde.

3. Interessados/Responsáveis: não há.

13.1. Ministros presentes: Ana Arraes (Presidente), Benjamin Zymler, Augusto Nardes, Bruno Dantas, Vital do Rêgo (Relator) e Antonio Anastasia.
13.2. Ministro-Substituto convocado: Weder de Oliveira.

VITAL DO RÊGO

Adoto como relatório a instrução elaborada no âmbito da Secretaria Extraordinária de Operações Especiais em Infraestrutura (peça 9) , que contou com a anuência do escalão daquela unidade instrutiva (peças 10 e 11) , a seguir transcrita com os ajustes de forma pertinentes:
INTRODUÇÃO
Trata-se do Ofício 2692/2021 - CPIPANDEMIA, de 05/11/2021 (peça 2) , por meio do qual o Exmo. Sr. Senador Omar Aziz, que ocupava a presidência da Comissão Parlamentar de Inquérito (CPI) da Pandemia, comunica o encerramento dos trabalhos da comissão e encaminha, em meio físico e digital (https://bit.ly/3pGBast) , cópia do relatório final, denominado Parecer 1/2021 - CPIPANDEMIA. O encaminhamento do relatório tem como objetivo possibilitar que esta Corte de Contas adote as providências que considere pertinentes e informe-as ao presidente do Senado Federal, no prazo de trinta dias, sem prejuízo de, semestralmente, informar-lhe as fases em que se encontram tais providências, até a sua conclusão.
O expediente também informa: a) que a integralidade da documentação ostensiva mencionada no relatório pode ser acessada por meio do sítio eletrônico ; e b) que, caso seja necessário o encaminhamento dos documentos sigilosos, este Tribunal deverá designar, por meio de ofício enviado ao e-mail sec.cpipandemia@senado.leg.br, a pessoa (nome, cargo, matrícula, CPF e e-mail) que será responsável pelo seu recebimento, após assinatura de Termo de Sigilo elaborado pela Advocacia do Senado Federal (peça 3) .
HISTÓRICO
A Comissão Parlamentar de Inquérito (CPI) da Pandemia foi instituída pelos Requerimentos 1.371 e 1.372 de 2021, com a finalidade de apurar, no prazo de noventa dias, entre outros, as ações e omissões do Governo Federal no enfrentamento da pandemia da Covid-19 no Brasil.
Em consulta aos sistemas informatizados deste Tribunal, verificou-se que, durante os trabalhos dessa CPI, foram expedidos seis ofícios ao TCU solicitando a prestação de informações ou a realização de fiscalização. Para o atendimento a cada um deles, foi autuado um processo distinto neste Tribunal, conforme elencado a seguir:
 TC Processo 014.372/2021-5: autuado em 11/05/2021, de relatoria do Ministro Vital do Rêgo, para atendimento ao Ofício 565/2021 - CPIPANDEMIA, que encaminha o Requerimento 353/2021, mediante o qual se solicita ao TCU que realize auditoria sobre os dados fiscais referentes aos recursos da União transferidos aos 26 estados, ao Distrito Federal, às capitais e aos municípios com mais de quinhentos mil habitantes, para o combate à pandemia da Covid-19. Em 14/07/2021, foi prolatado o Acórdão 1694/2021-TCU-Plenário, por meio do qual o Tribunal conheceu da solicitação e autorizou a realização de fiscalização, na modalidade inspeção, nos termos acordados com a autoridade solicitante. Em 15/09/2021, esta Corte de Contas proferiu o Acórdão 2168/2021-TCU-Plenário, por intermédio do qual autorizou o envio do relatório preliminar da fiscalização aos gestores e ao solicitante. Neste momento, o processo encontra-se aberto, em fase de instrução pela Secretaria de Controle Externo da Saúde (SecexSaúde) , sem ter havido, portanto, deliberação quanto ao mérito da fiscalização;
 TC Processo 019.215/2021-5 (sigiloso) : autuado em 24/06/2021, de relatoria do Ministro Antônio Anastasia, para atendimento ao Ofício 1587/2021 - CPIPANDEMIA, de 23/6/2021, que encaminha o Requerimento 862/2021 - CPIPANDEMIA, mediante o qual solicita ao TCU que realize levantamento e auditoria nos gastos da União com todas as chamadas "Motociatas" que contaram com a participação do Presidente da República, Exmo. Sr. Jair Bolsonaro. Houve a autorização de fiscalização, consoante as portarias juntadas às peças 12 e 18 daqueles autos. Atualmente, o processo encontra-se aberto, já instruído pela SecexAdmin, porém ainda pendente de deliberação quanto ao mérito da fiscalização;
 TC 025.869/2021-3: autuado em 26/07/2021, de relatoria do Ministro Vital do Rêgo, para atendimento ao Ofício 1913/2021 - CPIPANDEMIA, de 15/07/2021, que encaminha o Requerimento 1104/2021, por meio do qual requer ao TCU o envio de documentos de todas as apurações realizadas por este Tribunal acerca do contrato firmado pelo Ministério da Saúde com a empresa Life Technologies Brasil Comércio e Indústria de Produtos para Biotecnologia Ltda., celebrado no ano de 2020 e amplamente divulgado pela imprensa, para a compra de 10 milhões de kits de materiais utilizados em testes de Covid-19. Em 15/09/2021, mediante o Acórdão 2169/2021-TCU-Plenário, esta Corte de Contas conheceu da solicitação e a considerou parcialmente atendida, tendo encaminhado ao solicitante diversas peças processuais relativas ao assunto e esclarecido a ele que, tão logo o TC Processo 015.125/2021-1 seja apreciado por este Tribunal, novas e complementares informações acerca do Contrato MS 250/2020 serão a ele encaminhadas. No momento, o processo encontra-se aberto, sob responsabilidade de agir da SecexSaúde;
 TC Processo 036.378/2021-6: autuado em 23/08/2021, de relatoria do Ministro Vital do Rêgo, para atendimento ao Ofício 2294/2021 - CPIPANDEMIA, que encaminha o Requerimento 1301/2021, por meio do qual é solicitado ao TCU, em caráter de urgência, a realização de auditoria sobre a execução orçamentária no âmbito da Secretaria Especial de Saúde Indígena (SESAI) para o enfrentamento da pandemia da Covid-19 durante o período de fevereiro de 2020 a julho de 2021, confrontando-a com o planejamento publicado e homologado, seja no âmbito da ADPF-709 ou do Ministério da Saúde. Em 15/09/2021, por intermédio do Acórdão 2170/2021-TCU-Plenário, o TCU conheceu da solicitação e autorizou a realização de fiscalização, na modalidade auditoria, sobre o assunto, com foco especial em eventuais transferências de recursos da Saúde Indígena para o Ministério da Defesa. Mais recentemente, em 09/03/2022, mediante o Acórdão 474/2022-TCU-Plenário, este Tribunal prorrogou o prazo para atendimento da respectiva solicitação até 19/05/2022, tendo determinado que a Secretaria-Geral de Controle Externo do TCU (Segecex) , em conjunto com a SecexSaúde, adote as medidas necessárias à inclusão, no plano de fiscalização, de auditoria que atenda integralmente aos objetivos colimados na comunicação do relator de 24/11/2021 (peça 24 daqueles autos) . Atualmente, o processo encontra-se aberto, em fase de comunicação acerca do último decisum;
 TC Processo 038.711/2021-4: autuado em 17/09/2021, de relatoria do Ministro Vital do Rêgo, para atendimento ao Ofício 2530/2021 - CPIPANDEMIA, que encaminha o Requerimento 1503/2021 - CPIPANDEMIA, por meio do qual é solicitada ao TCU, em caráter de urgência, a realização de rigorosa auditoria em todos os contratos em órgãos e entidades da Administração Direta e Indireta da União nos quais a FIB Bank Garantia de Fianças Fidejussórias S.A. (CNPJ 23.706.333/0001-36) figure como instituição garantidora. Em 06/10/2021, por meio do Acórdão 2439/2021-TCU-Plenário, este Tribunal conheceu da solicitação e autorizou a realização das medidas preliminares sugeridas pela Secretaria de Controle Externo de Aquisições Logísticas (Selog) , na instrução inserta à peça 12 daqueles autos, sem prejuízo de que, adicionalmente, fosse promovida diligência junto ao Banco Central. Mais recentemente, em 09/02/2022, mediante o Acórdão 231/2022-TCU-Plenário, este Tribunal prorrogou o prazo para atendimento à solicitação do Congresso Nacional até 29/04/2022 e autorizou a realização de diligência junto à Secretaria de Fazenda e Planejamento do Estado de São Paulo, na forma sugerida pela Selog na instrução juntada à peça 112 daqueles autos. Atualmente, o processo encontra-se aberto, em fase de nova instrução pela Selog; e
 TC Processo 041.039/2021-1: autuado em 05/10/2021, de relatoria do Ministro Vital do Rêgo, para atendimento ao Ofício 2624/2021 - CPIPANDEMIA, de 5/10/2021, que encaminha o Requerimento 1564/2021, por meio do qual solicita ao TCU informações a respeito de quais foram os motivos jurídicos e fáticos para a não realização de licitação (dispensa e inexigibilidade, inclusive) relativamente aos contratos firmados entre a VTC Operadora de Logística Ltda. (VTCLog) e o Ministério da Saúde nos exercícios de 2016 a 2018. Em 08/12/2021, por intermédio do Acórdão 2967/2021-TCU-Plenário, este Tribunal conheceu da solicitação e encaminhou, ao Senado Federal, cópia das seguintes deliberações proferidas em processos desta Corte que versaram sobre contratos ou licitações nos quais houve a participação da referida empresa: Acórdãos 701/2018, 2.234/2019, e 2.178/2021, todos do Plenário. Na ocasião, também se decidiu por informar ao Senado Federal que, tão logo sejam apreciados os processos TC Processo 037.065/2019-0, TC Processo 029.384/2015-0, TC Processo 025.828/2021-5 e TC Processo 040.853/2021-7, que tratam sobre tais contratos ou licitações, bem assim sejam julgadas as contas anuais do Ministério da Saúde, cópias das respectivas deliberações ser-lhe-ão encaminhadas. Atualmente, o processo encontra-se aberto, sob responsabilidade de agir da Selog, aguardando providências pós julgamento.
Em 26/10/2021, houve o encerramento dos trabalhos da CPI da Pandemia, em sessão na qual foi aprovado o seu relatório final, de autoria do Senador Renan Calheiros.
Logo depois, em 5/11/2021, o Senador Omar Aziz, presidente da comissão, encaminhou mais três ofícios ao TCU. De modo semelhante ao mencionado anteriormente, foi autuado um processo específico para o atendimento às solicitações constantes em cada um deles, conforme detalhado abaixo:
 TC Processo 042.891/2021-3: autuado em 11/11/2021, de relatoria do Ministro Vital do Rêgo, para atendimento ao Ofício 2718/2021 - CPIPANDEMIA, por meio do qual o aludido senador encaminhou cópia do relatório final aprovado pela CPI da Pandemia para que sejam adotadas as providências que o TCU considere pertinentes, em especial quanto aos atos dos membros da Comissão Nacional de Incorporação de Tecnologias no SUS (Conitec) durante a pandemia. Em 04/03/2021, esse processo foi instruído pela SecexSaúde e atualmente se encontra aberto, aguardando pronunciamento do relator;
 TC Processo 042.894/2021-2: autuado em 11/11/2021, de relatoria do Ministro Vital do Rêgo, para atendimento ao Ofício 2722/2021 - CPIPANDEMIA, mediante o qual o senador encaminhou cópia do relatório final aprovado pela CPI da Pandemia para que sejam adotadas as providências que o TCU considere pertinentes, em especial quanto aos envolvidos Jean dos Santos Oliveira, José Mariano de Ávila Netto Guterres, Jonas Roza, Mário Peixoto, empresas LLED Soluções Fenixx Segurança e Transporte de Valores Ltda. e Atrio-Rio Service Tecnologia e Serviços Ltda. Em 16/12/2021, esse processo foi instruído pela Selog e atualmente se encontra aberto, aguardando pronunciamento do relator; e
 TC Processo 042.888/2021-2: presente processo, autuado em 11/11/2021, de relatoria do Ministro Vital do Rêgo, para atendimento ao Ofício 2692/2021 - CPIPANDEMIA, por intermédio do qual o senador encaminhou cópia do relatório final aprovado pela CPI da Pandemia para que sejam adotadas as providências que o TCU considere pertinentes. No referido expediente (peça 2, p. 1-3) , o parlamentar especifica os termos da solicitação, os quais estão relacionados à contratação da vacina Covaxin, ao andamento do TC Processo 025.828/2021-5 e do TC Processo 037.065/2019-0 (que tratam do Contrato 59/2018, firmado entre o Ministério da Saúde e a VTCLog) , bem como à realização de diversas reuniões sem os devidos registros (ausências de ata de reunião, de lista de presença ou de informação adequada na agenda divulgada no portal eletrônico do Ministério da Saúde) envolvendo principalmente as empresas Precisa Medicamentos, NTPharm e Belcher famarcêutica. Em 18/11/2021, esse processo foi distribuído, pela Segecex, para a SecexSaúde (peça 6) . Recentemente, houve um novo despacho da Segecex, de 10/03/2022, realizando a redistribuição do feito para a Secretaria Extraordinária de Operações Especiais em Infraestrutura (SeinfraOperações) elaborar a instrução processual (peça 8) .
Por fim, cabe relembrar que, em março de 2020, iniciou-se fiscalização, na modalidade acompanhamento, com o objetivo de avaliar a estrutura de governança montada pelo Ministério da Saúde para o combate à crise da Covid-19, bem como examinar os atos referentes à execução de despesas públicas. Com o avanço da pandemia, o escopo da fiscalização passou a incluir todos os atos relativos à pandemia sob responsabilidade do Ministério da Saúde e suas unidades vinculadas, a exemplo dos contratos para produção de vacinas, monitoramento do surgimento de variantes e testagem da população. De março de 2020 a abril de 2021, a relatoria da fiscalização da Covid-19 esteve a cargo do Ministro Benjamin Zymler (TC Processo 014.575/2020-5) e, a partir de maio de 2021, a relatoria da fiscalização foi distribuída para o Ministro Vital do Rêgo (TC Processo 015.125/2021-1) , que passou a ser o relator das fiscalizações sobre as ações do Ministério da Saúde, de acordo com a atual lista de unidades jurisdicionadas (LUJ) .
EXAME DE ADMISSIBILIDADE
Os arts. 38, incisos I e II, da Lei 8.443/1992, 232, incisos I a III, do Regimento Interno do TCU e 4º, inciso I, alíneas "a" e "b", da Resolução-TCU 215/2008 conferem legitimidade aos presidentes do Congresso Nacional, do Senado Federal, da Câmara dos Deputados, ou das comissões técnicas ou de inquérito, quando por elas aprovadas, para solicitar a prestação de informações ou a realização de fiscalização. 
Por sua vez, o art. 1º da Lei 10.001/2000 e o art. 4º, inciso III, da resolução em comento legitimam apenas os presidentes do Congresso Nacional, do Senado Federal e da Câmara dos Deputados, por meio de resolução que aprove e encaminhe o relatório da respectiva comissão, para solicitar providências em relação às conclusões de relatório de comissão parlamentar de inquérito.
No caso em apreço, o então presidente da CPI da Pandemia pede providências por parte desta Corte de Contas frente às conclusões do relatório final da comissão. Embora o solicitante não esteja entre os legitimados especificados no parágrafo anterior para efetuar tal pedido, verifica-se que, no ofício (peça 2, p. 1-3) , ele delimita o seu pedido em: 
a) solicitação de fiscalização sobre a contratação da vacina Covaxin; e 
b) solicitação de informação sobre processos autuados neste Tribunal que versam sobre a contratação da VTCLog (TC Processo 025.828/2021-5 e TC Processo 037.065/2019-0) .
Assim sendo, considera-se legítima a autoridade solicitante para pedir a realização da fiscalização e a prestação das informações supracitadas, cabendo, portanto, o conhecimento do expediente como solicitação do Congresso Nacional, nos termos do art. 4º, inciso I, alínea "b", da Resolução-TCU 215/2008.
EXAME TÉCNICO
Ao encaminhar o relatório final da CPI da Pandemia, o solicitante pede para que sejam adotadas as providências que o Tribunal de Contas da União considere pertinentes, sem prejuízo de eventuais conexões processuais, em relação aos termos transcritos a seguir (peça 2, p. 1-3) : 
1. Cópia do Relatório e dos documentos relacionados à contratação da vacina Covaxin a fim de que sejam feitas as análises e tomadas as providências cabíveis; 
2. Solicita-se ao Tribunal de Contas da União nos termos do art. 71, VII da Constituição Federal, que informe ao Senado Federal as decisões de mérito e as principais decisões interlocutórias que vierem a ser adotadas no âmbito do TC Processo 025.828/2021-5 e do TC Processo 037.065/2019-0;
3. (...) avaliem as violações administrativas ao Decreto nº 4334, de 2002 e promover a eventual responsabilização nos termos na Lei nº 8112, de 1990, pelos fatos abaixo descritos, sem prejuízo de outros a serem apurados: 
 Não há ata da reunião do ex-Secretário executivo do Ministério da Saúde Élcio Franco com Emanuela Medrades, da Precisa Medicamentos de 12/01/2021; 
 Não há ata da reunião do ex-Secretário executivo do Ministério da Saúde Élcio Franco com NTPharm em 29/01/2021; 
 Não há ata da reunião do ex-Secretário executivo do Ministério da Saúde Élcio Franco com o representante da Precisa Medicamentos em 05/02/2021; 
 Não há ata da reunião do ex-Secretário executivo do Ministério da Saúde Élcio Franco com Emanuela Medrades, de 18/02/2021; 
 No dia 09/04/2021, Roberto Dias esteve em agenda comprovada na Anvisa, que não está registrada em sua agenda no site do Ministério da Saúde; 
 Não há ata ou lista de presença da reunião do Secretário de Vigilância em Saúde, Arnaldo Correia de Medeiros e do Ministro Marcelo Queiroga com o Deputado Ricardo Barros em 15/04/2021. Apesar de formalmente a reunião ser com o Deputado Federal, este levou diversos particulares, como o Sr. Emanuel Catori, da Belcher farmacêutica, e o email de pedido de agenda menciona como pauta "medicamentos Covid"; 
 Não há ata da reunião do Secretário Executivo Rodrigo Moreira da Cruz do Ministério da Saúde com Francisco Emerson Maximiano em 28/04/2021. De acordo com o regulamento do Ministério e o Decreto 4334/2002, seria obrigatória a presença de outro servidor. Além disso, parece ter havido um equívoco no registro da pauta "moderna"; 
 Não há ata da reunião do Secretário Executivo do Ministério da Saúde Rodrigo Moreira da Cruz com Francisco Emerson Maximiano de 07/06/2021. Um dos participantes da reunião é Roberto Dias, presença que não está registrada em sua agenda no site do Ministério da Saúde;
 Não há ata da reunião na Casa Civil com representantes da indústria farmacêutica em 20/04/2020; 
 A agenda de Roberto Ferreira Dias enquanto era Diretor do Departamento de Logística se encontra totalmente em branco por três meses seguidos, sendo o último compromisso registrado no dia 26/02/2021, o que contrasta com o padrão dos meses de outubro a dezembro de 2020.
O próximo tópico expõe uma análise acerca dos prazos para atendimento à solicitação e os tópicos seguintes apresentam informações atualizadas sobre os processos autuados nesta Corte de Contas que tratam desses temas.
I. Dos prazos para atendimento da solicitação
Ao final do Ofício 2692/2021 - CPIPANDEMIA, de 05/11/2021, o solicitante pede, nos termos do art. 2º da Lei 10.001/2000 e à luz da interpretação conferida pelo Supremo Tribunal Federal (STF) na Ação Direta de Inconstitucionalidade (ADI) 5351, que, na medida do possível, sejam comunicadas ao presidente do Senado Federal, no prazo de trinta dias, as providências adotadas, sem prejuízo de, semestralmente, informar-lhe as fases em que se encontram, até as suas conclusões (peça 2, p. 4) .
Cabe esclarecer que os arts. 1º e 2º da lei em comento dispõem que:
Art. 1º Os Presidentes da Câmara dos Deputados, do Senado Federal ou do Congresso Nacional encaminharão o relatório da Comissão Parlamentar de Inquérito respectiva, e a resolução que o aprovar, aos chefes do Ministério Público da União ou dos Estados, ou ainda às autoridades administrativas ou judiciais com poder de decisão, conforme o caso, para a prática de atos de sua competência.
Art. 2º A autoridade a quem for encaminhada a resolução informará ao remetente, no prazo de trinta dias, as providências adotadas ou a justificativa pela omissão. 
Parágrafo único. A autoridade que presidir processo ou procedimento, administrativo ou judicial, instaurado em decorrência de conclusões de Comissão Parlamentar de Inquérito, comunicará, semestralmente, a fase em que se encontra, até a sua conclusão. (grifos acrescidos) .
Ocorre que, no bojo da ADI 5351, o Plenário do STF, em sessão virtual de 11/06/2021 a 18/06/2021, declarou, por maioria, a inconstitucionalidade das expressões "no prazo de trinta dias" e "ou a justificativa pela omissão" postas no caput e no parágrafo único do art. 2º da referida lei. A seguir, transcreve-se parcialmente trechos da ementa e da decisão em comento:
Ementa
 (...) 
1. Há novas atribuições ao Ministério Público ao estabelecer-se a obrigação de comunicar o órgão, semestralmente, o andamento processual dos procedimentos administrativos ou judiciais instaurados em decorrência das conclusões das Comissões Parlamentares de Inquérito (parágrafo único do art. 2º da Lei federal n. 10.001/2000) , bem como que preste informações em trinta dias a respeito das providências adotadas ou justifique a omissão (caput do art. 2º da Lei federal n. 10.001/2000) , sob pena de "sanções administrativas, civis e penais" (art. 4º da Lei federal n. 10.001/2000) . 
2. É formalmente inconstitucional a norma impugnada, pois usurpada iniciativa reservada pela Constituição da República ao chefe do Poder Executivo para tratar sobre normas gerais à organização do Ministério Público e versada sobre matéria reservada à lei complementar de iniciativa do chefe do Ministério Público estadual. Precedentes.
 (...) 
Decisão
O Tribunal, por maioria, julgou parcialmente procedente o pedido formulado na ação direta para declarar a inconstitucionalidade das expressões "no prazo de trinta dias" e "ou a justificativa pela omissão" postas no caput do art. 2º, no parágrafo único do art. 2º e no art. 4º, todos da Lei nacional nº 10.001, de 4 de setembro de 2000, nos termos do voto da Relatora, vencido o Ministro Gilmar Mendes, que julgava totalmente improcedente o pedido. Plenário, Sessão Virtual de 11.6.2021 a 18.6.2021. (grifos acrescidos) .
Embora a Suprema Corte tenha declarado a inconstitucionalidade formal dos prazos acima mencionados, convém frisar que as solicitações endereçadas pelo Congresso Nacional devem ser apreciadas em caráter de urgência por parte do TCU, com tramitação preferencial, por força do art. 231 do seu Regimento Interno e dos arts. 5º, 12 e 15 da Resolução-TCU 215/2008, havendo, inclusive, a previsão de prazos para o atendimento integral da solicitação de:
 até trinta dias, quando se tratar de solicitação de informação sobre fiscalização ou de solicitação de providências frente às conclusões do relatório final da comissão parlamentar de inquérito; e
 até cento e oitenta dias, quando se tratar de solicitação de fiscalização.
Ambos os prazos são contados a partir da data de autuação do processo de solicitação do Congresso Nacional.
No presente caso, o processo de solicitação foi autuado por esta Corte de Contas em 11/11/2021, sendo que, em 18/11/2021, houve um despacho da Segecex encaminhando os autos à SecexSaúde para exame e adoção das providências pertinentes (peça 6) . Somente em 10/03/2022, houve alteração da responsabilidade técnica pela instrução dos autos, com o seu encaminhamento à SeinfraOperações, consoante novo despacho da Segecex acostado à peça 8.
Ao receber o processo, a SeinfraOperações deu absoluta prioridade e urgência no exame da solicitação, o que se faz por meio desta instrução.
Por fim, cumpre salientar que, caso o Tribunal conheça desta solicitação como um pleito de realização de fiscalização, o prazo inicial de 180 dias encerrar-se-á somente em 10/05/2022. Por outro lado, caso se conheça da solicitação apenas como pedido de informação ou como pedido de providências frente às conclusões do relatório final da comissão parlamentar de inquérito, o prazo fixado na referida resolução foi superado, de modo que seria oportuna a deliberação desta Corte no sentido de prorrogá-lo excepcionalmente, até mesmo porque o atendimento integral ao pleito dependerá de processos conexos que ainda estão pendentes de decisão de mérito, conforme se depreende das análises constantes dos tópicos seguintes.
II. Da contratação da vacina Covaxin
Preliminarmente, foi feita consulta aos sistemas informatizados deste Tribunal, tendo sido encontrados os seguintes processos já autuados nesta Corte de Contas e que versam sobre a contratação da vacina Covaxin:
Tabela 1 - Processos relacionados à aquisição do imunizante Covaxin
	Processo
	Assunto
	Unidade técnica
	Estado/situação atual
	Deliberação

	006.681/2021-2 (rel. Min. Benjamin Zymler) 
	Representação. Avaliar a decisão do Governo Federal Brasileiro com relação à aquisição de R$ 1,614 bilhão da vacina Covaxin, medicamento que ainda está aguardando autorização da Agência Nacional de Vigilância Sanitária (Anvisa) para realizar os estudos clínicos da fase 3 no Brasil, e ainda não tem eficácia comprovada para aplicação de doses no país.
	SecexSaúde
	Encerrado
	Apensado ao processo Processo 006.789/2021-8

	Processo 006.789/2021-8
 (rel. Min. Benjamin Zymler) 
	Representação. Licitação: 10/2021 - Aquisição de vacina Covaxin/BBV152, contra a Covid-19, produzida pelo Laboratório Bharat Biothec, representado pela empresa Precisa Comercialização de Medicamentos Ltda.
	SeinfraOpe
	Aberto.
Em instrução
	Não há.

	Processo 019.194/2021-8
 (rel. Min. Vital do Rêgo) 
	Possíveis irregularidades na compra das vacinas Covaxin e Sputnik - dispensa de licitação; inexistência de autorização do uso pela Anvisa.
	SecexSaúde
	Encerrado
	Apensado ao processo Processo 006.789/2021-8

	Processo 019.318/2021-9
 (rel. Min. Vital do Rêgo) 
	Representação. Averiguar suspeita de superfaturamento na compra da vacina Covaxin, contra a covid-19, adquirida pelo Governo Federal por intermédio da empresa privada Precisa Medicamentos junto ao fabricante indiano Bharat Biotech.
	SecexSaúde
	Encerrado
	Apensado ao processo Processo 006.789/2021-8

	Processo 019.364/2021-0
 (rel. Min. Vital do Rêgo) 
	Representação referente ao ato de gestão com código Uasg 250005 (nº da Representação no sistema: 241/2021) referente a compra de vacina Covaxin a preço superfaturado.
	SecexSaúde
	Encerrado
	Apensado ao processo Processo 006.789/2021-8

	Processo 019.381/2021-2
 (rel. Min. Vital do Rêgo) 
	Representação acerca de possíveis irregularidades no Contrato nº 29/2021 do Ministério da Saúde, que versa sobre a aquisição de 20.000.000 de unidades da vacina Covaxin/BBV152.
	SecexSaúde
	Encerrado
	Apensado ao processo Processo 006.789/2021-8

	Processo 025.545/2021-3
 (rel. Min. Vital do Rêgo) 
	Representação. Verificar possíveis irregularidades atinentes a eventual sobrepreço para a aquisição, por parte do Governo Federal, das vacinas Covaxin e Sputnik, bem como quaisquer outras irregularidades atinentes ao atípico modus operandi empreendido pelo Ministério da Saúde, tais como tratativas com empresas intermediárias para aquisição desses dois imunizantes e pagamentos a serem efetuados em paraísos fiscais, diferentemente do que ocorreu na aquisição de outras vacinas, tais como Coronavac, Astrazeneca, Pfizer e Janssen, que já integram o Programa Nacional de Imunização e são adquiridas diretamente dos fabricantes.
	SecexSaúde
	Encerrado
	Apensado ao processo Processo 006.789/2021-8

A pesquisa trouxe como resultado sete processos, sendo que esta Corte de Contas identificou conexão entre todos eles. Por esse motivo, seis deles foram apensados definitivamente ao TC Processo 006.789/2021-8, que aborda o tema em questão de maneira consolidada. Assim sendo, torna-se oportuno apresentar uma breve síntese acerca desse processo.
Conforme mencionado na tabela anterior, o referido feito, de relatoria do Ministro Benjamin Zymler, trata de representação encaminhada pelo Deputado Federal Alessandro Lucciola Molon, a respeito de possíveis irregularidades no processo de aquisição, pelo Ministério da Saúde, da vacina Covaxin/BBV152 contra a Covid-19.
Em 25/03/2021, a SecexSaúde, unidade técnica deste Tribunal inicialmente responsável pela instrução do feito, realizou análise preliminar em que se concluiu pela necessidade de diligência ao Ministério da Saúde, para se manifestar sobre o Contrato 29/2021, firmado com a empresa Precisa Medicamentos, para a aquisição da referida vacina, em especial quanto à gestão de riscos do contrato e à estimativa de preço. A diligência foi autorizada pelo relator (peças 42-44 e 50 do TC Processo 006.789/2021-8) .
Em 28/06/2021, a Controladoria-Geral da União (CGU) informou que, devido a notícias veiculadas na imprensa relacionadas a supostos indícios de irregularidades no processo de compra da vacina Covaxin, instaurou investigação preliminar sumária (IPS) , mediante Despacho 2006246. Ainda, com fundamento no art. 10, § 2º, da Lei 12.846/2013 e no art. 9º do Decreto 8.420/2015, a CGU determinou a suspensão cautelar da execução do Contrato 29/2021, sendo que, posteriormente, em 29/06/2021, a Advocacia-Geral da União (AGU) , por meio da Consultoria Jurídica junto ao Ministério da Saúde, emitiu o Parecer 467/2021, manifestando-se pela existência de amparo jurídico tanto para a suspensão administrativa do contrato, quanto para a sua rescisão (peça 57, p. 31-38 e 45-53 do TC Processo 006.789/2021-8) .
Após análise da resposta do Ministério da Saúde, a SecexSaúde propôs a realização de diligências adicionais e o acolhimento do pleito da empresa Precisa Medicamentos para ingressar naqueles autos como interessada. O relator acolheu essas propostas mediante despacho (peça 62 do TC Processo 006.789/2021-8) .
Ato contínuo, foram expedidas as diligências detalhadas abaixo (peças 63 a 66 do TC Processo 006.789/2021-8) :
ao Ministério da Saúde, solicitando as seguintes informações e respectivos documentos:
· se foi realizado algum gerenciamento dos riscos associados ao Contrato 29/2021, uma vez que o conteúdo da matriz de alocação de riscos, constante do Processo Administrativo SEI 25000.175250/2020-85, não atendia, em sua totalidade, ao disposto no art. 5º, caput, da Lei 14.124/2021;
· se as investigações pretéritas contra a contratada e sua sócia, a Global Gestão em Saúde S.A., chegaram ao conhecimento do Ministério da Saúde e se foram consideradas na gestão dos riscos da contratação;
· se o Ministério realizou alguma negociação do preço de aquisição inicial proposto pela Bharat Biotech ou justificativa para a ausência da medida;
· se o Ministério realizou algum comparativo entre o preço ofertado para a Pasta e o preço contratado da mesma vacina em outros países, ou justificativa para ausência da medida;
· as razões pelas quais o valor da dose da vacina indiana Covaxin foi fixado em U$ 15,00, no acordo final celebrado com a fabricante e com a sua representante no país, considerando a existência de uma proposta inicial de U$ 10,00, registrada na memória da reunião ocorrida no Ministério da Saúde em 20/11/2020;
· cópia da memória ou da ata da reunião ocorrida em 20/11/2020 sobre a Covaxin, coordenada pela Secretaria Executiva do Ministério da Saúde, bem como de todos os memorandos de entendimento e de todas as atas de reunião que trataram do assunto da aquisição da vacina Covaxin, desde as primeiras tratativas até o fechamento do ajuste;
à Controladoria-Geral da União, para que envie cópia integral dos documentos e informações produzidas e/ou obtidas no âmbito da IPS instaurada mediante Despacho 2006246;
à Agência Nacional de Vigilância Sanitária (Anvisa) , para que informe o resultado da análise do pedido de uso emergencial da vacina Covaxin ou a previsão de sua conclusão;
à Presidência da CPI da Pandemia, do Senado Federal, para que sejam encaminhados/franqueados a esta Corte de Contas documentos relacionados à contratação da vacina Covaxin, firmada pelo Ministério da Saúde com a empresa Precisa Medicamentos, em especial os atinentes às quebras de sigilos da referida empresa, representante legal, diretores, integrantes do quadro societário, bem como de servidores do Ministério da Saúde que praticaram atos relacionados ao mencionado contrato, devendo ser mencionado que o Tribunal manterá a confidencialidade das informações recebidas que exigirem esse status (transferência de sigilo) ; e
à Procuradoria Regional da República no Distrito Federal, para que sejam encaminhadas cópias dos procedimentos e inquéritos, civis ou criminais, em que constem, como interessados, a empresa Precisa Medicamentos, seu representante legal, diretores e integrantes do quadro societário, bem como servidores do Ministério da Saúde que praticaram atos relacionados ao Contrato 29/2021.
Cabe assinalar que, em seguida, conforme consta da peça 108 daqueles autos, o presidente da CPI da Pandemia informou que os documentos recebidos pela aludida comissão estão disponíveis no endereço eletrônico , bem como asseverou que havia solicitado à Advocacia do Senado Federal a "avaliação da possibilidade jurídica de compartilhamento" com o TCU.
Posteriormente, de acordo com despacho da Segecex, a SeinfraOperações passou a ser a unidade técnica responsável pela instrução deste processo, no lugar da SecexSaúde (peças 109-110 do TC Processo 006.789/2021-8) . 
Na instrução seguinte, elaborada por auditores designados pela SeinfraOperações, a análise efetuada considerou os indícios constantes dos relatórios e dos documentos ostensivos produzidos pela CPI da Pandemia, por perícia da Polícia do Senado Federal e pela CGU, tendo concluído pela necessidade de novas medidas saneadoras dos autos, a fim de possibilitar o aprofundamento da análise e a adequada caracterização das irregularidades e dos respectivos responsáveis. 
Atualmente, a referida instrução encontra-se em fase final de revisão interna na SeinfraOperações, objetivando o seu posterior encaminhamento para a obtenção do posicionamento do relator quanto à nova proposta de saneamento dos autos. 
Portanto, considerando que esse processo de representação em andamento já trata, de maneira ampla, do tema concernente à contratação do imunizante Covaxin, entende-se desnecessária a autuação de novo processo para fiscalização da mesma matéria. Isso porque o escopo dessa representação já abrange as principais questões inseridas no relatório final da CPI da Pandemia, especificamente no que se refere à contratação dessa vacina. 
Assim sendo, tendo em vista que a representação em comento ainda não foi apreciada no mérito, cumpre informar ao solicitante que o processo está em andamento e que, assim que for apreciado no mérito pelo Tribunal, dar-se-á notícia quanto ao seu resultado. Nesse sentido, deve-se aguardar a manifestação desta Corte de Contas no referido processo, para que seja possível o atendimento integral desta solicitação.
III. Da situação do TC Processo 025.828/2021-5 e do TC Processo 037.065/2019-0
No que tange a esses dois processos, o solicitante pediu que se informe ao Senado Federal as principais decisões interlocutórias e de mérito que vierem a ser adotadas neles.
Em consulta aos sistemas informatizados deste Tribunal, verifica-se que o TC Processo 025.828/2021-5, de relatoria do Ministro Benjamin Zymler e sob responsabilidade técnica da Selog, trata de representação protocolada por parlamentares do Senado Federal sobre indícios de irregularidades na formalização de termos aditivos ao Contrato 59/2018, firmado entre o Ministério da Saúde e a VTC Operadora de Logística Ltda. (VTCLog) .
O contrato tem por objeto a prestação de serviços contínuos de transporte e armazenagem dos Insumos Críticos de Saúde (ICS) do referido ministério, incluindo as atividades de modernização administrativa e operação das cadeias de armazenamento e distribuição desses insumos, sendo os serviços contratados sob demanda, e sem disponibilização de mão de obra exclusiva.
Originalmente, o contrato apresentava a seguinte situação (peça 37, p. 1, do TC Processo 025.828/2021-5) :
Tabela 2 - Itens e valores originais do Contrato 59/2018
	Item/Descrição
	Mensal (R$) 
	Anual (R$) 
	60 meses (R$) 

	1 - Transporte
	5.916.666,67
	71.000.000,01
	355.000.000,05

	2 - Armazenamento
	2.166.666,66
	26.000.000,00
	130.000.000,00

	Total
	8.083.333,33
	97.000.000,01
	485.000.000,05

Posteriormente, houve o primeiro termo aditivo, trazendo um alto acréscimo no valor do item transporte, e, depois, um segundo termo aditivo, alterando a redação do subitem 7.14.8 do anexo I do termo de referência (vinculado ao edital de licitação) . Consequentemente, o segundo aditivo alterou a Cláusula Oitava do ajuste, que trata do regime de execução dos serviços e da fiscalização do contrato, modificando a metodologia de aferição dos serviços contratados, de manipulação de "itens" (unidades) para "volume expedido".
Em 15/09/2021, mediante o Acórdão 2178/2021-TCU-Plenário, este Tribunal referendou a medida cautelar adotada pelo relator, por meio do despacho inserto à peça 25 daqueles autos. A seguir, transcreve-se trecho do voto condutor do referido acórdão, o qual detalha o indício de irregularidade e a medida cautelar adotada (peça 37, p. 1) :
4. Em 24/2/2021, mediante o primeiro termo aditivo, houve o acréscimo de 25% ao valor do item 1 - Transporte, no valor de R$ 17.750.000,00, equivalente a 18,29% do valor anual do Contrato 59/2018 (peça 11, p. 18-19) . 
5. Em 24/5/2021, mediante o segundo termo aditivo, houve a alteração da redação do subitem 7.14.8 do anexo I do termo de referência (TR) vinculado ao edital e ao contrato (peça 12, p. 42-43) . 
6. Consoante os representantes, o segundo termo aditivo altera a metodologia de aferição dos serviços executados, abandonando o conceito de manipulação de "itens" e passando a adotar o conceito de "volume expedido" (peça 1, p. 2) . Assim, teria havido "a aceitação pelo Departamento de Logística do Ministério da Saúde de pagamento à empresa de valor 1.800% superior ao recomendado por meio de parecer técnico, o que poderia caracterizar sobrepreço na formalização do segundo termo aditivo" (grifou-se, peças 3 e 7) . 
7. Por meio de despacho exarado em 9/9/2021, foi concedida medida cautelar nos moldes propostos pela unidade técnica (peça 25) "a fim de determinar que o Ministério da Saúde suspenda os efeitos jurídicos do 2º Termo Aditivo ao Contrato 59/2018, firmado com a empresa VTC Operadora de Logística Ltda. - VTCLOG, e, especialmente, a execução de qualquer pagamento referente ao subitem 2.7 - Manipulação de Item para Atendimento (picking) , até que o Tribunal delibere sobre o mérito da matéria".
Depois disso, em 24/02/2022, o relator emitiu despacho, juntado à peça 175 daqueles autos, por meio do qual autorizou a realização de audiência dos responsáveis pelos indícios de irregularidades. Atualmente, o feito encontra-se aberto, em fase de expedição de ofícios de audiência.
Considerando que a representação em apreço ainda não foi apreciada no mérito, cumpre informar ao solicitante acerca da decisão do TCU que concedeu a adoção de medida cautelar, salientando que o processo está em andamento, em etapa de audiências. Desse modo, assim que for apreciado pelo Tribunal, dar-se-á notícia quanto ao seu resultado, devendo-se aguardar a manifestação desta Corte de Contas no referido processo para que seja possível o atendimento integral desta solicitação.
Por sua vez, o TC Processo 037.065/2019-0, de relatoria do Ministro Augusto Nardes e sob responsabilidade técnica da Selog, trata de acompanhamento autuado com a finalidade de fiscalizar: 
 se o Ministério da Saúde (MS) estruturou adequado processo com vistas a quantificar e monitorar os benefícios almejados com a execução do Contrato 59/2018, celebrado com a VTCLog, para fins de permitir a verificação determinada mediante o subitem 9.4 do Acórdão 2234/2019-TCU-Plenário; 
 a ocorrência de economicidade, de eficácia e de ganhos de eficiência administrativa na execução do mencionado contrato, relativamente à forma anterior de contratação do mesmo objeto;
 a metodologia adotada pelo citado jurisdicionado quanto à definição dos índices "Final Aéreo" e "Final Rodoviário", como critérios para julgamento do preço das propostas das licitantes, conforme disposto no subitem 9.4 do Acórdão 2234/2019-TCU-Plenário;
 o cumprimento do subitem 9.5 da mencionada decisão, referente à possibilidade de contratação de seguro, por parte da aludida Pasta, tendente à indenização dos Insumos Críticos de Saúde (ICS) armazenados; e
 a situação dos aditivos e apostilamentos realizados e em andamento no âmbito do referido contrato.
Em 24/11/2021, mediante o Acórdão 2752/2021-TCU-Plenário, este Tribunal, em apertada síntese, considerou que:
 apesar das medidas empreendidas por esta Corte de Contas e das diversas oportunidades disponibilizadas para o Ministério da Saúde atender as diligências realizadas nestes autos, a unidade jurisdicionada não logrou comprovar ter estruturado um adequado processo com vistas a quantificar e monitorar os benefícios almejados com a execução do Contrato 59/2018;
 o referido ministério não dispõe de meios mínimos que permitam aferir a ocorrência de economicidade, de eficácia e de ganhos de eficiência administrativa na execução do Contrato 59/2018, em comparação com a forma anterior de contratação do mesmo objeto;
 dada a inexistência de dados concretos, relativos à aferição de indicadores de desempenho para o Contrato 59/2018 e anteriores, não foi possível realizar uma avaliação adequada no âmbito do controle externo sobre eficácia e eficiência da contratação em exame, tampouco comparação com possíveis indicadores existentes nas contratações anteriores, a fim de confirmar ou não os benefícios almejados com o novo modelo;
 os mecanismos de acompanhamento, de instrumentos de controle, de definição de papéis e de responsabilidades, e seus processos de trabalho já deveriam estar definidos, desde o início da vigência do Contrato 59/2018, e em plena execução;
 encontra-se em andamento o TC Processo 025.828/2021-5, que, conforme mencionado anteriormente, trata de representação sobre possíveis irregularidades na formalização dos Termos Aditivos 1/2021 e 2/2021 ao ajuste em questão e, portanto, por racionalidade processual, tal assunto deverá ser tratado apenas naqueles autos;
 seria contraproducente, neste momento, determinar à aludida Pasta que elaborasse o plano de ação solicitado em diligência anterior, tendo em vista a proximidade de encerramento da vigência do contrato em apreço, os efeitos decorrentes dos termos aditivos já realizados e em análise (com possibilidade de exaurimento do saldo contratual) , bem como a existência de um novo processo de contratação dos serviços de armazenagem e de distribuição dos Insumos Estratégicos para Saúde em tramitação, consoante processo SEI 25000.142581/2020-3;
 ocorreu um aumento expressivo do quantitativo de itens transportados no exercício de 2019 se comparados com aqueles executados em 2017 e 2018, sem se ter verificado, em princípio, aparente motivação para tal aumento, tendo em vista que a situação de pandemia causada pela Covid-19 somente foi decretada em 2020;
 houve inadequação da metodologia adotada, pelo ministério em questão, para aceitação de propostas e de critério de julgamento no PE 42/2017, a partir da obtenção do valor médio do transporte, a qual resultou nos índices "Final Aéreo" e "Final Rodoviário", e serviu de referência para a definição do valor previsto no Contrato 59/2018; e
 houve falta de critérios objetivos na forma de pagamento dos serviços de manipulação dos ICS (picking) .
Assim, por intermédio do referido decisum, o TCU deliberou por:
 considerar atendidas as determinações constantes dos subitens 9.4 e 9.5 do Acórdão 2234/2019-TCU-Plenário;
 autorizar que a Selog constitua processo de representação apartado, a fim de verificar, por amostragem, os quantitativos de ICS transportados no âmbito do Contrato 59/2018 a partir de 2019 e de que forma foram aferidos e pagos, inclusive quanto à suposta variação em relação aos exercícios de 2017 e 2018; e
 adotar as providências adicionais transcritas a seguir:
1.7.1. determinar ao Ministério da Saúde, com fundamento no art. 4º, inciso I, da Resolução-TCU 315/2020, que apure e registre mensalmente os indicadores de performance previstos no Contrato 59/2018 que interferem no Acordo de Níveis de Serviço (tempo de recebimento por veículo; tempo de separação por pedido; acuracidade de processamento de pedidos; e acuracidade de inventário, conforme item 3 do Apêndice VI do Termo de Referência do PE 42/2017) , e que disponibilize, a este Tribunal, acesso integral e sem data-limite ao (s) processo (s) específico (s) do SEI onde essas apurações serão registradas, observado o disposto no Anexo V da IN-Seges/MP 5/2017 e o art. 6º, parágrafo único, do Decreto 9.507/2018, informando, no prazo de quinze dias, as providências adotadas; 
1.7.2. determinar ao Ministério da Saúde, com fundamento no art. 4º, inciso II, da Resolução-TCU 315/2020, que, na elaboração de edital com vistas a futura contratação de empresa para a prestação de serviços contínuos de transporte e armazenagem dos Insumos Críticos de Saúde (ICS) , observe o atendimento, no mínimo, dos seguintes aspectos, informando, no prazo de noventa dias, as providências adotadas:
1.7.2.1. previsão de indicadores de desempenho e dos seus mecanismos de acompanhamento e aferição (sistemas de informação, rotinas e periodicidades de verificações, metas esperadas ao longo do contrato, documentos essenciais, responsabilidades bem definidas no fluxo de gestão do contrato, organização dos registros de medição e pagamento e detalhamento da memória de cálculo) ;
1.7.2.2. definição adequada de como os quantitativos transportados serão aferidos (rotinas e periodicidades de verificações, documentos essenciais e responsabilidades bem definidas no fluxo de gestão do contrato) ;
1.7.2.3. critérios adequados de medição dos serviços, que sejam mais transparentes e guardem correspondência com o critério de seleção das propostas; e
1.7.2.4. definição adequada e objetiva da forma de pagamento do serviço de picking;
1.7.3. determinar ao Ministério da Saúde, com fundamento no art. 11 da Lei 8.443/1992, que, no prazo de até quinze dias, conceda aos Auditores Federais de Controle Externo indicados pela Secretaria de Controle Externo de Aquisições Logísticas (Selog) do TCU, por prazo indeterminado até a resolução de mérito deste processo, acesso integral ao processo SEI 25000.142581/2020-39;
1.7.4. dar ciência ao Ministério da Saúde, com fundamento no art. 9º, inciso I, da Resolução-TCU 315/2020, sobre as seguintes impropriedades/falhas, identificadas no Contrato 59/2018, para que sejam adotadas medidas internas com vistas à prevenção de outras ocorrências semelhantes:
1.7.4.1. falta de apuração dos indicadores de atividade, de performance e Acordo de Nível de Serviço em desatendimento ao previsto no Apêndice VI do Termo de Referência do Pregão Eletrônico 42/2017; 
1.7.4.2. limitação das informações operacionais e gerenciais disponibilizadas no sistema informatizado da contratada, em afronta ao subitem 7.5 do Termo de Referência do Pregão Eletrônico 42/2017; 
1.7.4.3. inadequação da metodologia adotada pelo MS para aceitação de propostas e critério de julgamento no PE 42/2017, a partir da obtenção do valor médio do transporte, a qual resultou nos índices "Final Aéreo" e "Final Rodoviário", e serviu de referência para a definição do valor previsto no Contrato 59/2018, em afronta à jurisprudência deste Tribunal (Acórdão 698/2021-TCU-Plenário) ; e
1.7.4.4. falta de critérios objetivos na forma de pagamento dos serviços de manipulação dos ICS (picking) previsto no subitem 7.14.8 do contrato, o que vai de encontro ao disposto no art. 55, inciso III, da Lei 8.666/1993;
1.7.5. dar ciência ao Ministério da Saúde, com fundamento no art. 9º, inciso I, da Resolução-TCU 315/2020, sobre as divergências de dados e inexistência de informações relacionadas à execução físico-financeira das contratações que antecederam o Contrato 59/2018, as quais impossibilitaram a avaliação comparativa com o modelo de contratação integrada implementado por esta última, denotando falhas na fiscalização e gestão contratuais, em afronta ao previsto na IN/SLTI - MP 2/2008, vigente à época; 
1.7.6. realizar oitiva do Ministério da Saúde, com fundamento no art. 250, inciso V, do Regimento Interno/TCU, para que, no prazo de quinze dias, se pronuncie quanto ao possível descumprimento do Contrato 59/2018 por parte da empresa contratada, considerando que o software para gerenciamento dos armazéns previsto no subitem 7.5 do Termo de Referência do PE 42/2018 não atendeu às necessidades mínimas para propiciar o gerenciamento do contrato por parte dos gestores, pois não permitiu a aferição dos indicadores de atividade e performance previstos no Apêndice VI do mesmo TR, informando as providências eventualmente adotadas quanto a essa falha;
1.7.7. diligenciar o Ministério da Saúde, com fundamento nos artigos 157 e 187 do Regimento Interno deste Tribunal (RITCU) , para que, no prazo de quinze dias, informe:
1.7.7.1. nome e CPF do (s) gestor (es) do contrato e equipe de fiscais técnicos e administrativos e ordenadores de despesas, com as suas respectivas atribuições, no período em que estiveram à frente dessas funções relativamente ao Contrato 58/2018, desde o início da sua vigência até o presente; e
1.7.7.2. sobre a existência de processos administrativos que tratem da intenção do órgão em rescindir o Contrato 59/2018 e da possibilidade de realização de contratação emergencial ou de novo procedimento licitatório para a contratação dos serviços de transporte e armazenamento de ICS;
1.7.8. retornar este processo à Selog após os encaminhamentos propostos, para a continuidade das análises e monitoramento das determinações supra.
Portanto, tendo em vista que o acompanhamento ainda se encontra em curso, cumpre informar ao solicitante acerca da decisão do TCU proferida por meio do Acórdão 2234/2019-TCU-Plenário, salientando que o processo está em andamento, e que, assim que for apreciado pelo Tribunal, dar-se-á notícia quanto ao seu resultado. Assim, deve-se aguardar a manifestação final desta Corte de Contas no referido processo para que seja possível o atendimento integral desta solicitação.
IV. Dos registros das reuniões
Conforme mencionado no tópico II, o assunto que envolve registros de reuniões relacionados à aquisição da vacina Covaxin também está sendo tratado no âmbito do TC Processo 006.789/2021-8. Houve, inclusive, realização de diligência ao Ministério da Saúde, requisitando cópia da memória ou da ata da reunião ocorrida em 20/11/2020 sobre a Covaxin, coordenada pela Secretaria Executiva do Ministério da Saúde, bem como cópia de todos os memorandos de entendimento e de todas as atas de reunião que trataram do assunto da aquisição da vacina Covaxin, desde as primeiras tratativas até o fechamento do ajuste.
Cabe repisar que, posteriormente, auditores designados pela SeinfraOperações elaboraram uma nova instrução preliminar, por meio da qual propuseram a adoção de medidas saneadoras adicionais, para possibilitar o aprofundamento da análise. Tal proposta aguarda a finalização de revisões internas por parte dos dirigentes da unidade técnica e, em seguida, será encaminhada ao gabinete do Ministro Benjamin Zymler, relator do feito.
Como ainda não houve deliberação quanto ao mérito, cumpre informar ao solicitante que o processo está em andamento e que, assim que for apreciado pelo Tribunal, dar-se-á notícia sobre o seu resultado, devendo-se aguardar a manifestação final desta Corte de Contas no referido processo para que seja possível o atendimento integral desta solicitação.
V. Do compartilhamento dos documentos sigilosos
Conforme mencionado no tópico II, foi realizada diligência, no bojo do TC Processo 006.789/2021-8, à Presidência da CPI da Pandemia, do Senado Federal, para que fossem encaminhados/franqueados a esta Corte de Contas documentos relacionados à contratação da vacina Covaxin, firmada pelo Ministério da Saúde com a empresa Precisa Medicamentos. Em especial, foram solicitados os documentos atinentes às quebras de sigilos da referida empresa, representante legal, diretores, integrantes do quadro societário, bem como de servidores do Ministério da Saúde que praticaram atos relacionados ao mencionado contrato, devendo ser mencionado que o Tribunal manterá a confidencialidade das informações recebidas que exigirem esse status  (transferência de sigilo) .
Cabe repisar que, em seguida, conforme consta da peça 108 daqueles autos, o presidente da CPI da Pandemia informou que os documentos recebidos pela aludida comissão estão disponíveis no endereço eletrônico , bem como que solicitou à Advocacia do Senado Federal a "avaliação da possibilidade jurídica de compartilhamento" com o TCU.
Nesse contexto, importante salientar que, posteriormente, mediante o expediente que deu origem à presente solicitação do Congresso Nacional (Ofício 2692/2021 - CPIPANDEMIA, peça 2) , o presidente da CPI da Pandemia comunicou que, caso seja necessário o encaminhamento dos documentos sigilosos, este Tribunal deverá designar, por meio de ofício (a ser enviado ao e-mail sec.cpipandemia@senado.leg.br) , a pessoa (nome, cargo, matrícula, CPF e e-mail) que será responsável pelo seu recebimento, após assinatura de Termo de Sigilo elaborado pela Advocacia do Senado Federal (peça 3) .
Convém destacar que, durante as investigações, a CPI da Pandemia obteve acesso a uma vasta quantidade de documentos sigilosos que, juntamente com a documentação ostensiva, serviram de fundamento para as conclusões do relatório final da comissão. Os documentos ostensivos e sigilosos encontram-se listados no endereço de portal do Senado Federal supracitado.
Esses elementos sigilosos são potencialmente capazes de trazer alavancagem investigativa nas análises de irregularidades em processos já autuados no Tribunal, ou que venham a ser autuados, sobre temas tratados na referida comissão de inquérito, notadamente os relacionados a esquemas complexos de fraude e de corrupção. Tais esquemas, via de regra, necessitam - para a devida caracterização do dano ou da gravidade das irregularidades, para a identificação de todos os responsáveis e para a adequada individualização das condutas relacionadas - de evidências que dificilmente são obtidas somente por meio das ferramentas ordinárias de coleta de dados e de informações utilizadas por esta Corte de Contas nos seus processos de controle externo.
Além de possibilitar aprofundamento na análise relativa ao TC Processo 006.789/2021-8, que trata de indícios de fraude à licitação e de outras irregularidades graves nos procedimentos de contratação do imunizante Covaxin, o compartilhamento desses documentos sigilosos, a depender do caso, poderá servir de alavancagem investigativa em outros processos do TCU cujos temas foram tratados no relatório final da aludida comissão, a exemplo dos casos que envolvem: a) a contratação da VTCLog; b) a participação da FIB Bank como instituição garantidora; e c) as demais solicitações do Congresso Nacional descritas no tópico "Histórico" desta instrução.
Nesse sentido, cabe lembrar que a Portaria-Segecex 2/2021 estabelece as competências das unidades técnicas que realizam atividade de controle externo no Tribunal. Segundo o art. 37 desse normativo interno, compete à Secretaria de Orientação, Métodos, Informações e Inteligência para o Controle Externo e o Combate à Corrupção (Soma) :
I - desenvolver, propor, sistematizar, avaliar e disseminar diretrizes, normas e orientações relativas às ações de controle externo, bem como à atividade de inteligência e à gestão de informações necessárias ao exercício das funções desempenhadas pelas unidades vinculadas à Segecex, inclusive no combate à corrupção; 
II - apoiar as unidades vinculadas à Segecex no que concerne ao emprego de métodos e técnicas para o controle externo, à supervisão de trabalhos de fiscalização, ao uso das soluções de tecnologia da informação, à identificação, obtenção e gestão de informações aplicadas ao controle externo, assim como à produção de conhecimento de inteligência e às ações voltadas ao combate à corrupção;
 (...) 
VIII - identificar, obter, tratar, analisar, produzir, sistematizar, gerir e disponibilizar dados, informações e conhecimentos necessários às ações de controle externo, inclusive no que concerne à atividade de inteligência de controle e à avaliação de riscos de corrupção, em articulação com as unidades técnicas especializadas; 
IX - gerenciar e zelar pela atualização e integridade das bases de dados sob sua responsabilidade, bem como promover o compartilhamento dessas bases com outros órgãos de investigação e controle que o Tribunal possua acordo de cooperação técnica, em articulação com as unidades técnicas especializadas;
 (...) 
XV - promover a articulação interinstitucional e a atuação em rede, com vistas a fomentar e a coordenar o compartilhamento de informações de inteligência entre as unidades do TCU e as unidades de inteligência de órgãos congêneres, para subsidiar as ações de controle voltadas ao combate à corrupção, em articulação com as unidades técnicas especializadas; (grifos acrescidos) .
Nesse diapasão, considera-se oportuno que o Tribunal autorize a Soma a realizar contato junto ao Senado Federal, com apoio da Assessoria Parlamentar (Aspar) , caso necessário, com vistas a obter os documentos sigilosos e armazená-los numa base de acesso restrito, com controle de acesso e atendimento a todos os requisitos de segurança de informação aplicáveis.
Após internalizada essa documentação, poderá a Soma indexá-la e disponibilizá-la às equipes técnicas do TCU que estejam encarregadas de processos de controle externo conexos aos temas que foram apurados na CPI da Pandemia do Senado Federal. Referido acesso aos documentos sigilosos deverá ser rigorosamente controlado, respeitando-se todos os requisitos postos pela Casa Legislativa nas peças 2 e 3. 
CONCLUSÃO
Após o encerramento dos trabalhos da CPI da Pandemia, o Exmo. Sr. Senador Omar Aziz, então presidente da comissão, encaminhou, em 05/11/2021, três ofícios a esta Corte de Contas. Em todos esses expedientes, de modo praticamente idêntico, o senador informou que estava encaminhando cópia do relatório final da comissão para possibilitar que este Tribunal adotasse as providências que considerasse pertinentes, pedindo que as informações fossem posteriormente enviadas ao presidente do Senado Federal. Contudo, em cada um deles, houve uma delimitação de escopo. Por esse motivo, foram autuados três processos distintos de solicitação do Congresso Nacional, quais sejam: TC Processo 042.891/2021-3, TC Processo 042.894/2021-2 e TC Processo 042.888/2021-2, todos eles de relatoria do Ministro Vital do Rêgo (parágrafos 3 a 6) .
No caso do TC Processo 042.888/2021-2 (presente processo) , a autoridade solicitante pleiteou: a)  a realização de ação de controle sobre a contratação da vacina Covaxin, com base nos elementos contidos no relatório final daquela CPI, inclusive quanto à ausência de registros de reuniões durante as negociações para a aquisição do imunizante; e b) a prestação de informações sobre as principais decisões proferidas no âmbito do TC Processo 025.828/2021-5 e do TC Processo 037.065/2019-0, que tratam do Contrato 59/2018, firmado entre o Ministério da Saúde e a VTC Operadora de Logística Ltda. (VTCLog) (parágrafo 6) .
No exame de admissibilidade, concluiu-se que, nos termos do art. 1º da Lei 10.001/2000 e do art. 4º, inciso III, da Resolução-TCU 215/2008, o então presidente da CPI da Pandemia não figura como uma das autoridades legitimadas para pleitear providências, por parte desta Corte de Contas, frente às conclusões do relatório final da comissão. Contudo, no caso concreto, verifica-se que o ofício enviado pela referida autoridade parlamentar delimita o seu pedido em: a) solicitação de fiscalização sobre a contratação da vacina Covaxin; e b) solicitação de informação sobre processos autuados neste Tribunal (TC Processo 025.828/2021-5 e TC Processo 037.065/2019-0) . Para essas duas espécies de solicitação, o aludido presidente da comissão possui legitimidade para solicitar em nome do Congresso Nacional. Por esse motivo, propõe-se que esta solicitação seja conhecida, com fulcro nos arts. 38, incisos I e II, da Lei 8.443/1992, 232, inciso III, do Regimento Interno deste Tribunal e 4º, inciso I, alínea "b", da resolução supracitada (parágrafos 8 a 11) .
Em relação à solicitação de fiscalização sobre a contratação da vacina Covaxin, identificou-se, após consulta aos sistemas informatizados do TCU, que foram autuados sete processos para tratar do assunto, sendo que um deles, o TC Processo 006.789/2021-8, processo de representação de relatoria do Ministro Benjamin Zymler, abrange os assuntos de todos os demais. Assim, por haver conexão entre eles, os outros seis processos foram apensados ao TC Processo 006.789/2021-8 (parágrafos 22 e 23) .
Considera-se que o escopo do processo de representação em comento já engloba as principais questões inseridas no relatório final da CPI da Pandemia no que se refere à contratação dessa vacina, inclusive aborda aspectos atinentes à suposta ausência de registros de reuniões durante as negociações concernentes à aquisição do imunizante. Desse modo, sugere-se que este Tribunal informe ao presidente do Senado Federal que o TC Processo 006.789/2021-8 (parágrafos 31 a 34 e 47 a 49) :
 é de relatoria do Ministro Benjamin Zymler e trata de representação encaminhada pelo Deputado Federal Alessandro Lucciola Molon, a respeito de possíveis irregularidades na aquisição, pelo Ministério da Saúde, da vacina Covaxin/BBV152 contra a Covid-19;
 possui escopo que abrange as principais questões inseridas no relatório final da CPI da Pandemia no que se refere à contratação dessa vacina, inclusive quanto aos indícios de ausência de registros de reuniões durante as negociações concernentes à aquisição do imunizante; e
 encontra-se em andamento e, assim que for apreciado no mérito pelo Tribunal, dar-se-á notícia quanto ao seu resultado, devendo-se aguardar a manifestação desta Corte de Contas no referido processo para que seja possível o atendimento integral desta solicitação.
No que tange à solicitação de informação acerca das principais decisões ocorridas no bojo do TC Processo 025.828/2021-5, cumpre destacar que o processo, de relatoria do Ministro Benjamin Zymler e sob responsabilidade técnica da Selog, trata de representação protocolada por parlamentares do Senado Federal sobre indícios de irregularidades na formalização de termos aditivos ao Contrato 59/2018, firmado entre o Ministério da Saúde e a VTCLog, o qual possui por objeto a prestação de serviços contínuos de transporte e armazenagem dos Insumos Críticos de Saúde (ICS) da referida Pasta. No caso desse processo, propõe-se que este Tribunal informe ao presidente do Senado Federal que (parágrafos 35 a 42) :
 em 09/09/2021, o relator emitiu despacho, por meio do qual concedeu medida cautelar a fim de determinar que o Ministério da Saúde suspendesse os efeitos jurídicos do 2º Termo Aditivo ao Contrato 59/2018 e, especialmente, a execução de qualquer pagamento referente ao subitem 2.7 - Manipulação de Item para Atendimento (picking) , até que o Tribunal venha a deliberar sobre o mérito da matéria (peça 25 do TC Processo 025.828/2021-5) ;
 em 15/09/2021, mediante o Acórdão 2178/2021-TCU-Plenário, este Tribunal referendou a aludida medida cautelar adotada pelo relator; e
 o processo encontra-se em andamento, em etapa de audiências, e, assim que for apreciado no mérito pelo Tribunal, dar-se-á notícia quanto ao seu resultado, devendo-se aguardar a manifestação desta Corte de Contas no referido processo para que seja possível o atendimento integral desta solicitação.
No que diz respeito à solicitação de informação acerca das principais decisões ocorridas no âmbito do TC Processo 037.065/2019-0, cabe relembrar que o processo, de relatoria do Ministro Augusto Nardes e sob responsabilidade técnica da Selog, trata de acompanhamento autuado com a finalidade de fiscalizar, entre outros aspectos: a) se o Ministério da Saúde estruturou adequado processo com vistas a quantificar e monitorar os benefícios almejados com a execução do Contrato 59/2018; b) se houve economicidade, eficácia e ganhos de eficiência administrativa na execução do mencionado contrato, relativamente à forma anterior de contratação do mesmo objeto; e c) se foi adequada a metodologia adotada para a definição dos índices "Final Aéreo" e "Final Rodoviário", como critérios para julgamento do preço das propostas das licitantes. 
No caso desse processo, sugere-se que este Tribunal informe ao presidente do Senado Federal que (parágrafos 43 a 46) :
 em 24/11/2021, mediante o Acórdão 2752/2021-TCU-Plenário, o TCU: i) considerou atendidas as determinações constantes dos subitens 9.4 e 9.5 do Acórdão 2234/2019-TCU-Plenário; ii)  autorizou que a Selog constitua processo de representação apartado, a fim de verificar, por amostragem, os quantitativos de Insumos Críticos de Saúde (ICS) transportados no âmbito do Contrato 59/2018 a partir de 2019 e de que forma foram aferidos e pagos, inclusive quanto à suposta variação em relação aos exercícios de 2017 e 2018; iii) expediu diversas determinações e ciências ao Ministério da Saúde em face das irregularidades identificadas até o momento; e iv) determinou a realização de oitiva e de diligência junto à referida Pasta; e
 o processo encontra-se em andamento, aguardando nova instrução processual por parte da unidade técnica responsável, e, assim que for apreciado no mérito pelo Tribunal, dar-se-á notícia quanto ao seu resultado, devendo-se aguardar a manifestação final desta Corte de Contas no referido processo para que seja possível o atendimento integral desta solicitação.
Outrossim, com relação aos processos conexos a esta solicitação (TC Processo 006.789/2021-8, TC Processo 025.828/2021-5 e TC Processo 037.065/2019-0) , ainda em tramitação nesta Corte, propõe-se que seja informado aos respectivos relatores acerca da existência desta solicitação e que seja requisitado a eles que, ao submeterem tais processos conexos ao Plenário para julgamento do mérito, encaminhem cópia do acórdão, do voto e do relatório respectivos ao relator da presente solicitação, Ministro Vital do Rêgo, em conformidade com o parágrafo único do art. 13 da Resolução-TCU 215/2008, com vistas a possibilitar o atendimento integral desta solicitação do Congresso Nacional. 
Sugere-se, ainda, estender, por força do art. 14, inciso III, da resolução em comento, os atributos definidos no art. 5º desse normativo a esses processos conexos, de modo que: a) passem a ter natureza urgente e tramitação preferencial, caso ainda não tenham tais atributos; b) sejam apreciados privativamente pelo Plenário do TCU; e c) sejam apreciados exclusivamente de forma unitária.
Por fim, cabe mencionar que, no ofício que deu origem a esta solicitação do Congresso Nacional, o presidente da CPI da Pandemia comunicou a este Tribunal acerca da possibilidade de compartilhamento dos documentos sigilosos que foram obtidos pela comissão durante os trabalhos de investigação e que serviram como evidências para as conclusões constantes do relatório final da comissão. Entende-se que tal compartilhamento poderá proporcionar alavancagem investigativa nas análises de irregularidades em processos já autuados no Tribunal, ou que venham a ser autuados, sobre temas tratados na referida comissão de inquérito. Assim sendo, propõe-se que o Tribunal autorize a Soma a realizar contato junto ao Senado Federal, com apoio da Aspar, caso necessário, podendo indicar àquela Casa Legislativa servidores do Tribunal autorizados a acessar e a recolher referidas evidências, com vistas a obter os documentos sigilosos e armazená-los numa base de acesso restrito, com controle de acesso e atendimento a todos os requisitos de segurança de informação aplicáveis, para posterior indexação e disponibilização às equipes técnicas do Tribunal que estejam encarregadas de processos de controle externo conexos aos temas que foram apurados na CPI da Pandemia do Senado Federal (parágrafos 50 a 58) .
PROPOSTA DE ENCAMINHAMENTO
Diante do exposto, submete-se a presente solicitação do Congresso Nacional, formulada pelo presidente da Comissão Parlamentar de Inquérito (CPI) da Pandemia, por intermédio do Ofício 2692/2021 - CPIPANDEMIA, de 5/11/2021, à consideração superior, para posterior encaminhamento do feito ao gabinete do Ministro Relator Vital do Rêgo, com a proposta de:
a) conhecer da presente solicitação, por estarem preenchidos os requisitos de admissibilidade previstos nos arts. 38, incisos I e II, da Lei 8.443/1992, 232, inciso III, do Regimento Interno do TCU e 4º, inciso I, alínea "b", da Resolução-TCU 215/2008;
b) informar ao Exmo. Sr. Rodrigo Otavio Soares Pacheco, presidente do Senado Federal que:
b.1) quanto à contratação da vacina Covaxin:
b.1.1) o TCU autuou o processo TC Processo 006.789/2021-8, de relatoria do Ministro Benjamin Zymler, que trata de representação encaminhada pelo Deputado Federal Alessandro Lucciola Molon, a respeito de possíveis irregularidades na aquisição, pelo Ministério da Saúde, da vacina Covaxin/BBV152 contra a Covid-19;
b.1.2) o referido processo possui escopo que abrange as principais questões inseridas no relatório final da CPI da Pandemia no que se refere à contratação dessa vacina, inclusive quanto aos indícios de ausência de registros de reuniões durante as negociações concernentes à aquisição do imunizante; e
b.1.3) o processo encontra-se em andamento e, assim que for apreciado no mérito pelo Tribunal, dar-se-á notícia quanto ao seu resultado, devendo-se aguardar a manifestação desta Corte de Contas naqueles autos para que seja possível o atendimento integral desta solicitação;
b.2) em relação às principais decisões proferidas no âmbito do TC Processo 025.828/2021-5:
b.2.1) o processo, de relatoria do Ministro Benjamin Zymler, trata de representação acerca de indícios de irregularidades na formalização de termos aditivos ao Contrato 59/2018, firmado entre o Ministério da Saúde e a VTC Operadora de Logística Ltda. (VTCLog) , o qual possui por objeto a prestação de serviços contínuos de transporte e armazenagem dos Insumos Críticos de Saúde (ICS) da referida Pasta;
b.2.2) em 09/09/2021, o referido relator emitiu despacho, por meio do qual concedeu medida cautelar a fim de determinar que o Ministério da Saúde suspendesse os efeitos jurídicos do 2º Termo Aditivo ao Contrato 59/2018 e, especialmente, a execução de qualquer pagamento referente ao subitem 2.7 - Manipulação de Item para Atendimento (picking) , até que o Tribunal delibere sobre o mérito da matéria;
b.2.3) em 15/09/2021, mediante o Acórdão 2178/2021-TCU-Plenário, este Tribunal referendou a aludida medida cautelar adotada pelo relator; e
b.2.4) o aludido processo encontra-se em andamento, em etapa de audiências, e, assim que for apreciado pelo Tribunal, dar-se-á notícia quanto ao seu resultado, devendo-se aguardar a manifestação desta Corte de Contas naqueles autos para que seja possível o atendimento integral desta solicitação;
b.3) no que tange às principais decisões prolatadas no âmbito do TC Processo 037.065/2019-0:
b.3.1) o processo, de relatoria do Ministro Augusto Nardes, trata de acompanhamento autuado com a finalidade de fiscalizar, entre outros aspectos: i) se o Ministério da Saúde estruturou adequado processo com vistas a quantificar e monitorar os benefícios almejados com a execução do Contrato 59/2018, firmado entre o Ministério da Saúde e a VTCLog; ii) se houve economicidade, eficácia e ganhos de eficiência administrativa na execução do mencionado contrato, relativamente à forma anterior de contratação do mesmo objeto; e iii) se foi adequada a metodologia adotada para a definição dos índices "Final Aéreo" e "Final Rodoviário", como critérios para julgamento do preço das propostas das licitantes;
b.3.2) em 24/11/2021, mediante o Acórdão 2752/2021-TCU-Plenário, o TCU: i) considerou atendidas as determinações constantes dos subitens 9.4 e 9.5 do Acórdão 2234/2019-TCU-Plenário; ii)  autorizou que a Selog constitua processo de representação apartado, a fim de verificar, por amostragem, os quantitativos de ICS transportados no âmbito do Contrato 59/2018 a partir de 2019 e de que forma foram aferidos e pagos, inclusive quanto à suposta variação em relação aos exercícios de 2017 e 2018; iii) expediu diversas determinações e ciências ao Ministério da Saúde em face das irregularidades identificadas até o momento; e iv) determinou a realização de oitiva e de diligência junto à referida Pasta; e
b.3.3) o processo encontra-se em andamento, aguardando nova instrução processual por parte da unidade técnica responsável, e, assim que for apreciado no mérito pelo Tribunal, dar-se-á notícia quanto ao seu resultado, devendo-se aguardar a manifestação desta Corte de Contas no referido processo para que seja possível o atendimento integral desta solicitação;
comunicar ao presidente do Senado Federal, em complemento às informações acima descritas, que o Acórdão 2178/2021-TCU-Plenário, acompanhado do voto e do relatório que o fundamentaram, e o excerto da ata de relação que contempla o Acórdão 2752/2021-TCU-Plenário podem ser acessados, na íntegra, por meio do portal do TCU ;
autorizar a Soma a realizar contato junto ao Senado Federal, com apoio da Aspar, caso necessário, com vistas a obter os documentos sigilosos mencionados no ofício que deu origem a esta solicitação e armazená-los em uma base de acesso restrito, com controle de acesso e atendimento a todos os requisitos de segurança de informação aplicáveis, podendo indicar servidores do Tribunal aptos a acessar a referida documentação, respeitando todos os condicionantes de segurança estipulados pela CPI da Pandemia do Senado Federal;
informar aos relatores dos TC Processo 006.789/2021-8, Processo 025.828/2021-5 e Processo 037.065/2019-0 que os mencionados processos são conexos a este, sendo, por isso, necessário, quando do julgamento do mérito, o encaminhamento, ao relator desta solicitação, de cópia do acórdão proferido, do relatório e do voto que o fundamentarem e das peças processuais consideradas necessárias ao atendimento integral da solicitação objeto deste processo;
 estender, por força do art. 14, inciso III, da Resolução-TCU 215/2008, os atributos definidos no art. 5º daquela resolução aos processos TC Processo 006.789/2021-8, Processo 025.828/2021-5 e Processo 037.065/2019-0, uma vez reconhecida a conexão dos respectivos objetos com o da presente solicitação;
 juntar cópia da deliberação que vier a ser adotada neste processo a todos os processos conexos mencionados anteriormente;
 considerar parcialmente atendida esta solicitação, nos termos do art. 17, § 2º, inciso II, da Resolução-TCU 215/2008;
 sobrestar a apreciação do presente processo até que sejam encaminhadas as informações relativas aos processos conexos, necessárias ao integral cumprimento do solicitado, com fundamento no art. 47 da Resolução-TCU 259/2014 c/c o art. 6º, inciso I, da Resolução-TCU 215/2008; e
 restituir este processo à SeinfraOperações para as providências administrativas a seu cargo.
É o relatório.

não há.

Não atuou.

SOLICITAÇÃO DO CONGRESSO NACIONAL. CPI DA PANDEMIA. SOLICITAÇÃO DE AUDITORIA E DE INFORMAÇÕES. POSSÍVEIS IRREGULARIDADES NA CONTRATAÇÃO DA VACINA COVAXIN E NA REALIZAÇÃO DE REUNIÕES NO ÂMBITO DO MINISTÉRIO DA SAÚDE SEM O DEVIDO REGISTRO. SOLICITAÇÃO DE INFORMAÇÕES SOBRE O ANDAMENTO DOS TCS 025.828/2021-5 e 037.065/2019-0, QUE TRATAM DA CONTRATAÇÃO DA VTCLOG. CONHECIMENTO. EXISTÊNCIA DE PROCESSOS NO TCU QUE TRATAM DOS TEMAS EM QUESTÃO. NECESSIDADE DE SE AGUARDAR A DECISÃO DE MÉRITO NOS REFERIDOS PROCESSOS. SOBRESTAMENTO. ESCLARECIMENTOS À AUTORIDADE SOLICITANTE. ADOÇÃO DE PROVIDÊNCIAS INTERNAS.

SOLICITAÇÃO DO CONGRESSO NACIONAL (SCN)

Secretaria Extraordinária de Operações Especiais em Infraestrutura (SeinfraOperações).

Em apreciação, Solicitação do Congresso Nacional, encaminhada a esta Corte de Contas pelo Ofício 2.692/2021 - CPIPANDEMIA (peça 2) , mediante o qual o então Presidente da CPI da Pandemia, Senador Omar Aziz, ao comunicar o encerramento dos trabalhos da referida Comissão e encaminhar cópia do relatório final a este TCU, requer: i) realização de auditoria acerca da contratação da vacina Covaxin; ii) informações sobre o andamento dos TCs Processo 025.828/2021-5 e Processo 037.065/2019-0, que versam sobre a contratação da VTCLog; e iii) apuração da realização de diversas reuniões no âmbito do Ministério da Saúde - MS, envolvendo gestores daquele órgão e empresas farmacêuticas, sem o devido registro em ata.
Em adição, o mesmo expediente requer, nos termos do art. 2º da Lei 10.001/2000 que, na medida do possível e por força do decidido pelo Supremo Tribunal Federal - STF na ADI 5.351, seja comunicado ao Presidente do Senado, no prazo de trinta dias, as providências adotadas, sem prejuízo de, semestralmente, atualizá-lo acerca do seu andamento.
Em instrução de peças 9 a 11, a Secretaria Extraordinária de Operações Especiais em Infraestrutura - SeinfraOperações propôs que seja informado ao Presidente do Senado Federal que as questões acerca da contratação da vacina Covaxin bem como dos registros das respectivas reuniões estão sendo tratadas no âmbito do TC Processo 006.789/2021-8. Em adição, sugere que seja informado à mesma autoridade as principais decisões adotadas nos âmbitos dos TCs Processo 025.828/2021-5 e Processo 037.065/2019-0.
Conheço da presente SCN por observar os requisitos de admissibilidade tratados nos arts. arts. 38, incisos I e II, da Lei 8.443/1992, 232, incisos I e III, do RITCU e 4º, inciso I, alíneas "a" e "b", da Resolução TCU 215/2008.
No mérito, acompanho as conclusões e as propostas da unidade instrutiva, razão pela qual adoto os argumentos expendidos em sua instrução, transcrita no relatório precedente, em minhas razões de decidir, sem prejuízo de trazer à baila as considerações a seguir.
Com relação à apuração de possíveis irregularidades envolvendo a contratação da vacina Covaxin, é de se destacar a existência de sete processos no âmbito desta Corte que tratam de alguma questão relacionada ao assunto, de sorte que seis deles, TCs Processo 006.681/2021-2, Processo 019.194/2021-8, Processo 019.318/2021-9, Processo 019.364/2021-0, Processo 019.381/2021-2 e Processo 025.545/2021-3, foram apensados ao TC Processo 006.789/2021-8, de relatoria do Ministro Benjamin Zymler e que deverá tratar do tema de forma consolidada.
Cabe o registro de que o TC Processo 006.789/2021-8 cuida de representação do Deputado Federal Alessandro Molon acerca de possíveis irregularidades no processo de aquisição da vacina Covaxin pelo MS. Atualmente, encontra-se em fase de saneamento para a obtenção de informações adicionais a permitir a formação de juízo de mérito.
Diga-se que no âmbito do referido processo também está sendo investigada a ocorrência de reuniões no âmbito do MS em que foram negociados os termos e as condições para a aquisição da vacina Covaxin, abrangendo, inclusive, os registros documentais desses encontros.
Do exposto, deve ser esclarecido ao solicitante que as apurações tanto da contratação da vacina Covaxin pelo MS quanto dos registros das reuniões realizadas com esse propósito estão sendo tratadas no âmbito do TC Processo 006.789/2021-8 e que tão logo o TCU se pronuncie quanto ao mérito da questão, cópia da decisão será a ele encaminhada.
Os processos TCs Processo 025.828/2021-5 e Processo 037.065/2019-0, para os quais o requerente busca informações atualizadas sobre seu andamento, cuidam, respectivamente, de representação acerca de indícios de irregularidades na formalização de termos aditivos ao Contrato 59/2018, cujo objeto referese à prestação de serviços contínuos de transporte e armazenagem dos Insumos Críticos de Saúde (ICS) do MS, e de fiscalização acerca da execução do mencionado contrato.
No âmbito do TC Processo 025.828/2021-5, o primeiro termo aditivo promoveu um acréscimo de 25% do item transporte. O segundo termo aditivo trouxe alteração na metodologia de aferição dos serviços executados, deixando de se computar por "itens" para aferir por "volume expedido", o que teria gerado pagamentos à empresa 1.800% superior ao recomendado.
Diante desse indício de irregularidade, em 9/9/2021 foi expedida medida cautelar, mediante Despacho do Relator de 9/9/2021, referendada pelo Acórdão 2178/2021-TCU-Plenário, suspendendo os efeitos do segundo termo aditivo. O referido processo encontra-se em fase de apresentação de defesa por parte de gestores do MS, ainda pendente de decisão de mérito.
O TC Processo 037.065/2019-0 foi autuado em cumprimento ao subitem 9.4 do Acórdão 2234/2019-TCU-Plenário, que determinou a realização de auditoria com a finalidade de fiscalizar:  i)  se o MS estruturou adequado processo com vistas a quantificar e a monitorar os benefícios almejados com a execução do Contrato 59/2018; ii) a ocorrência de economicidade, eficácia e de ganhos de eficiência administrativa em sua execução, quando comparado à forma anterior de contratação do mesmo objeto; e iii) a metodologia adotada pelo MS quanto à definição dos índices "Final Aéreo" e "Final Rodoviário", como critérios para julgamento do preço das propostas das licitantes.
No citado processo, em 24/11/2021, foi prolatado o Acórdão 2752/2021-TCU-Plenário que decidiu por: i)  autorizar a constituição de processo apartado de representação para verificar, por amostragem, os quantitativos de ICS transportados no âmbito do Contrato 59/2018 a partir de 2019 e de que forma foram aferidos e pagos, inclusive quanto à suposta variação em relação aos exercícios de 2017 e 2018; ii) expedir diversas determinações e ciências ao Ministério da Saúde em face das irregularidades identificadas até aquele momento; e iii) determinar a realização de oitiva e de diligência junto ao MS.
Do exposto, entendo que devem ser encaminhadas à autoridade solicitante cópias do Despacho do Relator de 9/9/2021 e do Acórdão 2178/2021-TCU-Plenário, proferidos no TC Processo 025.828/2021-5, bem como do Acórdão 2752/2021-TCU-Plenário, prolatado no TC Processo 037.065/2019-0, sem prejuízo de prestar os esclarecimentos sugeridos pela SeinfraOperações que integram o item 70 de sua instrução de mérito (peça 9, p. 20) .
Em adição, deve ser informado ao requerente que, tão logo o TCU se pronuncie quanto ao mérito das questões tratadas nos TCs Processo 025.828/2021-5 e Processo 037.065/2019-0, cópias das decisões serão a ele encaminhadas.
Ademais, deve o solicitante ser esclarecido de que a presente SCN será atendida no prazo máximo de 180 dias, na forma do art. 15, inciso II, da Resolução TCU 215/2008, podendo tal prazo ser prorrogado.
Cumpre, ainda, estender, por força do art. 14, inciso III, da Resolução TCU 215/2008, os atributos definidos no art. 5º daquela resolução aos TCs Processo 006.789/2021-8, Processo 025.828/2021-5 e Processo 037.065/2019-0, ainda em tramitação nesta Corte, uma vez reconhecida conexão dos respectivos objetos com o da presente solicitação.
Com essas considerações, voto para que o Tribunal aprove a minuta de Acórdão que ora submeto à consideração deste Colegiado.
TCU, Sala das Sessões, em 13 de abril de 2022.
Ministro VITAL DO RÊGO 
Relator